【裁判字號】    97,簡上,48
【裁判日期】    971203
【裁判案由】    排除侵害
【裁判全文】
臺灣屏東地方法院民事判決              97年度簡上字第48號
上  訴  人  乙○○
訴訟代理人  孔福平律師
被上訴人    甲○○
上列當事人間請求排除侵害事件，上訴人對於中華民國97年5 月
9 日本院97年度潮簡字第170 號第一審判決提起上訴，本院於民
國97年11月19日言詞辯論終結，判決如下：
    主  文
上訴駁回。
第二審訴訟費用由上訴人負擔。
    事實及理由
一、被上訴人起訴主張：坐落屏東縣東港鎮○○段89之29地號面
    積236 平方公尺土地（下稱89之29地號土地）為伊所有，與
    上訴人所有之坐落同段89地號及69之5 地號之土地（下稱89
    地號、69之5 地號土地）相毗鄰。被上訴人前曾向屏東縣東
    港地政事務所申請鑑定兩造所有上開土地之界址，經該所於
    96年1 月15日鑑界完畢，並於同年2 月27日至實地釘界，且
    製作複丈成果圖，其中面臨東港鎮○○路○路部分，即複丈
    成果圖所示之點4 ，由該所以紅漆⊕標示於騎樓。惟上訴人
    於地政機關指明界址後，竟於96年7 月初，逾越上開界址，
    在被上訴人房屋之騎樓，自行認定界址為如附圖所示Ａ- Ｃ
    線並架設L 型之鐵欄杆，被上訴人雖曾將鐵欄杆拆除，惟翌
    日上訴人又再度裝設於其上。本案既經國土測繪中心之測量
    89地號、69之5 地號間之經界為如附圖所示Ｂ- Ｃ線，應可
    作為最後之判決基礎，爰依民法第767 條之規定，請求被告
    拆除系爭鐵欄杆，並聲明：上訴駁回。
二、上訴人抗辯：上訴人購買89地號、69之5 地號土地時，均經
    屏東縣東港地政事務所進行複丈，結果亦與當時地籍圖謄本
    相符，上訴人係基於先前之鑑測結果，圍砌欄柵，以明界線
    。詎被上訴人另行申請鑑測之結果，竟有歧異，上訴人並發
    現地籍圖謄本擅自經過變更，而與上訴人買受土地時不同。
    內政部國土測繪中心之鑑測係以變更後之地籍圖為基準測量
    ，惟上訴人始終否認上開地籍圖線之變更，地籍圖經界線未
    經合法程序變更，內政部國土測繪中心所為鑑測，即失所據
    等語。並聲明：(一)原判決廢棄；(二)被上訴人第一審之訴駁回
    。
三、原審判決略以：兩造間土地之經界線經現場勘驗，並囑託經
    內政部國土測繪中心派員實施測量之結果，確實位於鑑定圖
    圖示Ｃ－Ｂ連接實線，與地籍圖經界線相符；上訴人所架設
    之鐵欄杆位於被上訴人所有之土地上，上訴人本於所有權人
    之地位，訴請被告將上開鐵欄杆拆除，為有理由，應予准許
    ，判決被上訴人應將系爭鐵欄杆拆除。
四、兩造不爭執事項：
(一)、被上訴人請求上訴人拆除之鐵欄杆，現已經拆除。
五、本件爭點：上訴人是否無權占有如原審判決附圖所示Ａ- Ｂ
    - Ｃ部分土地？
    按當事人主張有利於己之事實者，就其事實有舉證之責任，
    民事訴訟法第277 條明訂。次按重新實施地籍測量時，土地
    所有權人應於地政機關通知之限期內，自行設立界標，並到
    場指界。逾期不設立界標或到場指界者，得依左列順序逕行
    施測：一、鄰地界址。二、現使用人之指界。三、參照舊地
    籍圖。四、地方習慣，土地法第46條之2 明訂。本件被上訴
    人主張如附圖Ｂ- Ｃ線為兩造土地界址、上訴人則抗辯應為
    Ａ- Ｃ線等語。經原審囑託內政部國土測繪中心以精密電子
    測距經緯儀，在系爭土地附近施測圖根點，並經計算檢核閉
    合後，作為該測區之控制點，然後以各圖根點為基點，分別
    施測系爭土地及附近可靠界址點，並計算界址點之坐標值輸
    入電腦，用自動繪圖儀展繪於鑑測原圖上（同地籍圖比例尺
    1/600） ，然後依據屏東縣東港地政事務所保管之地籍圖、
    謄繪本案有關土地地籍圖經界線，與前項成果核對檢核後，
    測定於鑑測原圖上，作成鑑定圖，有內政部國土測繪中心97
    年1 月7 日測籍字第0960012731號函附之鑑定書及鑑定圖附
    卷可稽（見原審卷第75至78頁）。若由上開鑑定圖觀之，可
    知依東港地政事務所保管之地籍圖及上開鑑定圖，兩造土地
    之經界均為Ｂ- Ｃ線，上訴人雖謂地籍圖線曾經變更，致上
    訴人土地邊界長度由87年間之18.4公尺變為17.9公尺云云，
    惟造成重測前後土地面積變動之原因，包括測量儀器精密度
    不同、原圖逾時太久、其間自然地形變遷等原因，使土地現
    況界址變動，上訴人未能證明地籍圖未經合法程序逕行變更
    ，自不能僅以圖面距離換算比例尺後之情形，即認兩造土地
    界址與地籍圖所示不同。原判決認定上訴人無權占有如原審
    判決附圖所示Ａ- Ｂ- Ｃ部分土地，判決上訴人應將其所架
    設之鐵欄杆拆除，並無不當，上訴人上訴為無理由，應予駁
    回。
六、據上論結，本件上訴為無理由，依民事訴訟法第436 條之1
    第3 項、第449 條第1 項、第78條，判決如主文。
中    華    民    國    97    年    12    月    3     日
                  民事第二庭    審判長法  官  張世賢
                                      法  官  羅森德
                                      法  官  吳思怡
正本係照原本作成。
本判決不得上訴。
中    華    民    國    97    年    12    月    3     日
                                      書記官  王秋淑


司法院資訊處製作；財團法人民間司法改革基金會備份。
